臺灣高等法院高雄分院刑事判決　　　　100年度上易字第657號
上　訴　人
即　被　告　顏志成
上列上訴人因竊盜案件，不服臺灣屏東地方法院99年度易字第41
4 號中華民國100 年5 月23日第一審判決（起訴案號：臺灣屏東
地方法院檢察署99年度偵字第2979號），提起上訴，本院判決如
下：
    主  文
上訴駁回。
    理  由
一、按不服地方法院之第一審判決而上訴者，應向管轄第二審之
    高等法院為之。上訴書狀應敘述具體理由。上訴書狀未敘述
    上訴理由者，應於上訴期間屆滿後20日內補提理由書於原審
    法院，逾期未補提者，原審法院應定期間先命補正。第二審
    法院認為上訴書狀未敘述理由或上訴有第362 條前段之情形
    者，應以判決駁回之。但其情形可以補正而未經原審法院命
    其補正者，審判長應定期間先命補正。刑事訴訟法第361 條
    、第367 條，分別定有明文。所謂不服第一審判決之具體理
    由，必係依據卷內既有訴訟資料或提出新事證，指摘或表明
    第一審判決有何採證認事、用法或量刑等足以影響判決本旨
    之不當或違法，而構成應予撤銷之具體事由，始克當之（例
    如：依憑證據法則具體指出所採證據何以不具證據能力，或
    依憑卷證資料，明確指出所為證據證明力之判斷如何違背經
    驗、論理法則）；倘僅泛言原判決認定事實錯誤、違背法令
    、量刑失之過重或輕縱，而未依上揭意旨指出具體事由，或
    形式上雖已指出具體事由，然該事由縱使屬實，亦不足以認
    為原判決有何不當或違法者（例如：對不具有調查必要性之
    證據，法院未依聲請調查亦未說明理由，或援用證據不當，
    但除去該證據仍應為同一事實之認定），皆難謂係具體理由
    ，俾與第二審上訴制度旨在請求第二審法院撤銷、變更第一
    審不當或違法之判決，以實現個案救濟之立法目的相契合，
    並節制濫行上訴（最高法院97年度臺上字第892 號判決參照
    ）。是以上訴人之上訴書狀或補提之上訴理由書，雖有敘述
    上訴理由，惟並未具體敘述第一審判決有上述違法、不當情
    形，即與未敘述具體理由無異，其所為上訴，即不符合上訴
    之法定要件。
二、本件原判決認定「顏志成前因竊盜、強盜等案件，經臺灣高
    等法院高雄分院以91年度上訴字第644 號判處有期徒刑5 月
    、9 年，應執行有期徒刑9 年4 月確定，於民國98年8 月5
    日假釋出監，竟不知悔改，於假釋期間內，在屏東縣東港鎮
    大鵬灣海域南平里段，見放置在大鵬灣海域內之箱網無人看
    管，遂意圖為自己不法之所有，基於竊盜之犯意，於99年3
    月21日凌晨零時許搭乘膠筏，以客觀上不足供兇器使用之撈
    網1 支（未扣案）捕撈之方式，竊取林德發養殖在箱網內之
    沙蝦3 臺斤、花蟹5 臺斤、石頭蟹2 臺斤及石斑魚10臺斤得
    逞，嗣為林德發發覺報警處裡，顏志成旋被據報趕至現場之
    員警逮捕，而悉上情」等情，係依憑被告顏志成（下稱被告
    ）於原審之供述、證人即告訴人林德發於檢察官偵查中暨原
    審審理時之證述、證人蘇能通於檢察官偵查中之證詞及扣押
    物品目錄表、贓物認領保管單、現場照片等證據資料，認被
    告犯刑法第320 條第1 項之竊盜罪證明確；並就被告所辯「
    當時其係在岸邊撿拾海螺，並未行竊告訴人前揭魚獲」等節
    不可採信之理由逐一指駁，而論以被告犯竊盜罪，量處有期
    徒刑1 年10月之罪刑；另敘明判處被告前揭徒刑，已足收矯
    治之效果，爰不另判令被告入勞動處所強制工作，已詳敘所
    憑之證據與認定之理由。所為論敘，經核並無違背經驗法則
    或論理法則，量刑亦屬允當。被告上訴意旨以：「其不可能
    於凌晨時刻獨自一人持捕撈網竊取林德發之箱網內魚貨，實
    係其當時在岸邊撿拾海螺食用，因海螺係在夜間出沒，且當
    日其與林德發發生口角，遭林德發毆傷，才遭林德發誣指行
    竊魚貨」云云。然查，被告於99年3 月21日凌晨零時許，搭
    乘膠筏在屏東縣東港鎮大鵬灣海域，以撈網捕撈行竊林德發
    養殖在箱網內之前揭魚貨，並將竊取魚貨放在膠筏上，旋遭
    在岸邊巡邏之林德發發現，林德發乃以探照燈照射及目光持
    續監視被告上岸，而被告在該址紅樹林處要逃跑時，不慎廢
    棄魚塭紅樹林處摔倒受傷，經林德發報警前往處理並逮捕被
    告，而林德發與蘇能通均未在現場毆打被告，亦未發現有被
    告撿拾之海螺等事實，業經證人林德發於警詢、檢察官偵查
    中、原審審理中及證人蘇能通於警詢、檢察官偵查中證述綦
    詳（見警卷第13-18 頁、偵查卷第50-52 頁、原審卷第156-
    157 頁），再衡以告訴人前揭魚貨係養殖在箱網內，與大鵬
    灣海域內其他未經捕撈、養殖之魚、蝦、蟹類相區隔，被告
    對於其行竊之魚貨係他人之物之事實，當悉數知情。原審綜
    合上情，認被告前揭所辯，顯係卸責之詞，並就被告前揭所
    辯分別予以指駁及說明，所為論斷，俱有卷存證據資料可資
    覆按，並無採證或認定事實違背經驗法則或論理法則，或其
    他違背法令之情形。被告提起本件上訴，仍執其在原審所辯
    內容為重覆之陳述，並未依據卷內既有訴訟資料或提出新事
    證，指摘或表明第一審判決有何採證認事、用法或量刑等足
    以影響判決本旨之不當或違法，而構成應予撤銷之具體事由
    ；依首揭說明，被告之上訴意旨既未具體敘述第一審判決有
    何違法或不當情形，即與未敘述具體理由無異；本件被告之
    上訴顯不合法定程式，應予駁回，並不經言詞辯論為之。
三、至被告其他被訴於98年12月21日晚上7 時許，在屏東縣新園
    鄉興龍村中興三巷39號前，竊取周定達所有之車號139-CDT
    號重型機車部分，業經原審判決被告無罪確定，爰不另列論
    ，一併敘明。
據上論結，應依刑事訴訟法第367 條前段、第372 條，判決如主
文。
中    華    民    國   100    年    7     月    8     日
                  刑事第四庭    審判長法  官  蕭權閔
                                      法  官  莊松泉
                                      法  官  唐照明
以上正本證明與原本無異。
本判決不得上訴。
中    華    民    國   100    年    7     月    8     日
                                      書記官  黃琳群